臺灣基隆地方法院基隆簡易庭小額民事判決
111年度基小字第1100號
原      告  泰安產物保險股份有限公司

法定代理人  李松季  
訴訟代理人  李挺維  
            吳振碩  
被      告  林家稘  
上列當事人間侵權行為損害賠償事件，本院於民國111年5月11日
辯論終結，判決如下：
    主      文
原告之訴駁回。
訴訟費用由原告負擔。
    事實及理由
一、本件訴訟標的金額在新臺幣（下同）100,000元以下，依民
    事訴訟法第403條第1項第11款規定，應先經調解；而被告於
    調解期日五日前，經合法通知，無正當理由而不到場，核無
    同法第386條所列各款情形，爰依同法第436條之12、第436
    條之23、第436條第2項、第385條第1項前段規定，依原告之
    聲請，命即為訴訟之辯論，併准原告之聲請，由其一造辯論
    而為判決。
二、原告主張：
    被告於民國111年2月25日下午3時20分左右，駕駛AXL-5278
    號自用小客車，途經基隆市○○區○○路000號前，疏未注意車
    前狀況，以致撞及訴外人張宇翔所有之NKJ-5385號普通重型
    機車（下稱系爭車輛）。因系爭車輛已經訴外人張宇翔向原
    告投保車體損失險，上開保險事故發生在保險期間，原告遂
    依保險契約之約定，給付車輛修復費用總計新臺幣（下同）
    21,300元，並依法取得代位求償之權。為此，爰依保險代位
    以及民法侵權行為之法律關係，提起本件損害賠償之訴，並
    聲明：被告應給付原告21,300元，及自起訴狀繕本送達之翌
    日起至清償日止，按週年利率5%計算之利息。
三、答辯聲明：
　　被告經合法通知，無正當理由未於調解期日到場（而原告則
    聲請本院命即為訴訟之辯論），亦未提出書狀為任何聲明或
    陳述。
四、本院判斷：
  ㈠查訴外人張宇翔於111年2月25日下午3時20分左右，騎乘系爭
    車輛途經基隆市○○區○○路000號前方路段，疏未注意車前狀
    況，以致追撞被告臨停於該處之AXL-5278號自用小客車，訴
    外人張宇翔乃當場允諾賠償被告等情，業據本院職權查詢確
    認公路監理電子閘門紀錄暨向基隆市警察局第三分局函調事
    故資料查明屬實，有公路監理電子閘門查詢紙本、基隆市警
    察局第三分局111年4月20日基警三分五字第1110304281號函
    暨A3類道路交通事故調查報告表（下稱事故資料）在卷足考
    ，並經本院當庭提示予原告確認無訛。是本件疏未注意車前
    狀況以致肇事者，實乃「訴外人張宇翔」而「非」被告；「
    訴外人張宇翔騎乘機車疏未注意車前狀況」，方為本件交通
    事故之肇事原因。至原告見此，雖又當庭改稱：被告「臨時
    停車」亦有過失云云，然細繹事故資料所示路況，肇事地點
    並無「禁止『臨時停車』」之道路標誌或標線可憑，兼之原告
    亦不能提出足佐肇事地點「禁止『臨時停車』」之適切證據，
    則其空言宣稱被告「臨時停車」亦有過失云云，自係欠缺根
    據而無可採。
  ㈡按因故意或過失，不法侵害他人權利者，負損害賠償責任；
    汽車、機車或其他非依軌道行駛之動力車輛，在使用中加損
    害於他人者，駕駛人應賠償因此所生之損害；被保險人因保
    險人應負保險責任之損失發生，而對於第三人有損失賠償請
    求權者，保險人得於給付賠償金額後代位行使被保險人對第
    三人之請求權，但其所請求之數額，以不逾賠償金額為限。
    民法第184條第1項前段、第191條之2前段、保險法第53條第
    1項固有明文。惟按當事人主張有利於己之事實者，就其事
    實有舉證之責任，民事訴訟法第277條亦有明定。基此，民
    事訴訟如係由原告主張權利者，應先由原告負舉證之責，若
    原告先不能舉證，以證實自己主張之事實為真實，則被告就
    其抗辯事實即令不能舉證，或其所舉證據尚有疵累，亦應駁
    回原告之請求（最高法院17年上字第917號判例意旨參照）
    。又侵權行為損害賠償之請求，除須有實際損害之發生及責
    任原因之事實外，尚須其間有因果關係之存在；即侵權行為
    損害賠償之債，須損害之發生與加害人之故意或過失加害行
    為間有相當因果關係，始能成立；是侵權行為賠償損害之訴
    訟，原告須先就上述成立要件為相當之證明，始能謂其請求
    權存在（最高法院48年台上字第481號判例意旨參照），至
    民法第191條之2前段，雖採過失推定主義（舉證責任倒置）
    ，一有損害發生，即先推定駕駛人有過失，然原告仍須率先
    舉證「汽車、機車或其他非依軌道行駛之動力車輛，在使用
    中加損害於他人」之前提事實，即就本件情節而論，疏未注
    意車前狀況以致肇事者，實乃「訴外人張宇翔」而「非」被
    告，「訴外人張宇翔騎乘機車疏未注意車前狀況」，方為本
    件交通事故之肇事原因，是原告主張「被告疏未注意車前狀
    況」云云，已與本件事故之發生經過顯然不合，且回歸上開
    說明，原告亦須就「AXL-5278號自用小客車（即被告駕駛車
    輛）在使用中加損害於他人」之主張舉證其實，此後方生舉
    證責任倒置（即換由被告舉證其「於防止損害之發生，已盡
    相當注意」等免責要件）之問題，倘原告先不能舉證「AXL-
    5278號自用小客車（即被告駕駛車輛）在使用中加損害於他
    人」之前提事實，本院即無由適用民法第191條之2規定，責
    令被告負損害賠償之責。
  ㈢原告雖舉免用統一發票收據、機車維修估價單等件為證，然
    上揭資料至多僅能說明「系爭車輛受損修繕」乙事，至於「
    系爭車輛之受損修繕」，究否「被告駕駛AXL-5278號自用小
    客車違反注意義務之所致」？又「被告所違反之注意義務究
    竟如何」？俱非上揭資料所能析其梗概，兼之原告雖曾當庭
    改稱被告「臨時停車」亦有過失云云，然則不能於本院言詞
    辯論終結以前，指出「被告臨時停車所違反之交通法規」並
    就「被告違規臨時停車」之前提事實舉證其實，是其空言宣
    稱被告應負賠償責任云云，本院自係無從憑採。況細繹事故
    資料，「訴外人張宇翔騎乘機車疏未注意車前狀況」，方為
    本件交通事故之肇事原因（參前揭㈠所述），則本件應就系
    爭事故負肇事責任者，自應係「訴外人張宇翔」而「非」被
    告，從而，系爭車輛受損修繕所衍生之相關支出，本即應由
    訴外人張宇翔自行吸收；今訴外人張宇翔既不能就被告請求
    損害賠償，則無論原告給付之金額為何，原告均無從代位行
    使「訴外人張宇翔原『不存在』之損害賠償請求權」，故原告
    本於保險代位以及侵權行為之法律關係，請求被告給付系爭
    車輛之修繕費用云云，俱欠適法根據而非可取。
  ㈣綜上，原告請求被告給付21,300元，及自起訴狀繕本送達之
    翌日起至清償日止，按週年利率5%計算之利息，均無理由，
    應予駁回。
五、訴訟費用由敗訴之原告負擔。
中　　華　　民　　國　　111 　年　　5 　　月　　11　　日
                  基隆簡易庭法  官   王慧惠
以上正本係照原本作成。　　　　　　　　　   
對於本件判決如有不服，應於收受送達後20日內向本院提出上訴
書狀，上訴於本院合議庭，並按他造當事人之人數附具繕本。
當事人之上訴，非以判決違背法令為理由不得為之，上訴狀應記
載上訴理由，表明下列各款事項：
㈠原判決所違背之法令及其具體內容。
㈡依訴訟資料可認為原判決有違背法令之具體事實。
如委任律師提起上訴者，應一併繳納上訴審裁判費。　　
中　　華　　民　　國　　111 　年　　5 　　月　　11　　日
                            書記官   姚安儒